【裁判字號】    98,抗更(一),3
【裁判日期】    981103
【裁判案由】    債務人異議之訴  (補繳裁判費)
【裁判全文】
臺灣高等法院高雄分院民事裁定         98年度抗更(一)字第3號
抗  告  人  甲○○
                        停車場管理室)
                        之1
上列抗告人因與相對人台灣銀行股份有限公司間債務人異議之訴
補繳裁判費事件，對於民國98年3 月6 日臺灣高雄地方法院98
年度審訴字第468 號所為裁定提起抗告，經最高法院第一次發回
，本院裁定如下：
    主  文
原裁定關於核定訴訟標的價額部分廢棄。
本件訴訟標的價額核定為新台幣貳佰玖拾參萬伍仟玖佰貳拾元。
    理  由
一、抗告意旨略以：伊對相對人提起異議之訴，請求撤銷台灣高
    雄地方法院（下稱高雄地院）95年度執字第13550 號強制執
    行程序（下稱系爭強制執行程序），經高雄地院以其訴訟標
    的價額之核算，應以相對人聲請點交坐落高雄市苓雅區○○
    ○段第638 、638-1 、639 地號土地（下稱系爭土地）之公
    告現值為準，而核定伊應徵第一審裁判費新台幣（下同）10
    5 萬8397元，扣除已繳7820元，尚應補繳105 萬557 元，實
    有違誤，應認本訴訟所得受之客觀上利益（即訴訟標的之價
    額）之核算無法核定，依民事訴訟法第77條之12規定，以第
    466 條所定不得上訴第三審之最高利益額數加10分之1 定之
    ，亦即應以165 萬元為其訴訟標的之價額，且民國97年9 月
    2 日原法院至系爭土地現場執行時，伊同意相對人所提出之
    租賃條件，並於97年9 月9 日前完成租賃契約，雙方約定每
    月租金6 萬1165元，再依本類型訴訟案審理之時期觀之，自
    第一審至第三審將至少纏訟3 年，相對人之可得利益總計22
    0 萬1940元（計算方式：每月租金6 萬1165元×12個月×3
    年＝220 萬1940元），縱認伊就本訴訟標的所有之利益無法
    核定，亦應以相對人於本訴訟中之可得利益核定，爰請求廢
    棄原裁定而重為適法之裁定云云。
二、按核定訴訟標的之價額，以起訴之交易價額為準；無交易價
    額者，以原告就訴訟標的所有之利益為準，民事訴訟法第77
    條之1 第1 項定有明文。又債務人異議之訴之訴訟標的為該
    債務人之異議權，法院核定此訴訟標的之金額或價額，應以
    該債務人本於此項異議權，請求排除強制執行所有之利益為
    準。本件抗告人係系爭土地之占有人，有上開強制執行事件
    之執行筆錄附卷可稽，則抗告人提起上揭強制執行事件，係
    欲排除相對人之強制執行而繼續占有系爭土地。其本於此項
    異議權，請求排除強制執行所有之利益，乃占有使用系爭土
    地所得受之客觀利益，而非取得系爭土地之所有權之利益，
    且占有使用土地可得之利益與取得土地所有權所得之利益並
    不相同，則其核定之訴訟標的價額自亦不同，此由地上權、
    永佃權、地役權之計算訴訟標的價額另有規定自明。原審遽
    認應以公告現值計算系爭土地之價值，而核定其訴訟標的價
    額，於法未合。抗告意旨指摘原裁定不當，求予廢棄，非無
    理由，應由本院將原裁定關於核定訴訟標的價額部分廢棄。
    本院審酌抗告人主張兩造於97年9 月2 日執行法院至系爭土
    地現場執行時，同意相對人所提出租賃條件，兩造原約定於
    97 年9月9 日前完成租賃契約，每月租金6 萬1165元，雖嗣
    因故未簽約（本院卷十一至十四頁、廿六至廿七頁）等情。
    估計本類型訴訟案審理之合理時程以4 年計算，客觀利益總
    計293 萬5920元（計算方式：每月6 萬1165元×12個月×4
    年＝293 萬5920元），因而核定本件訴訟標的價額為293 萬
    5920元。
四、據上論結，本件抗告為有理由，依民事訴訟法第492 條裁定
    如主文。
中    華    民    國    98    年    11    月    3     日
                            民事第六庭
                                審判長法官  許明進
                                法      官  張明振
                                法      官  李炫德
以上正本證明與原本無異。
如不服本裁定應於送達後10日內向本院提出再抗告狀（並按他造
當事人之人數附繕本），並繳納再抗告費新臺幣1,000 元。
再為抗告僅得以適用法規顯有錯誤為理由，並應委任律師為代理
人。
中    華    民    國    98    年    11    月    3     日
                                書  記  官  盧雅婷
附註：
抗告人之配偶、三親等內之血親、二親等內之姻親，或抗告人為
法人、中央或地方機關時，其所屬專任人員具有律師資格並經法
院認適當者，亦得為第三審代理人。
抗告人或其法定代理人具有律師資格者及前項情形，應於提起抗
告或委任時釋明之。


司法院資訊處製作；財團法人民間司法改革基金會備份。
